【裁判字號】    91,訴,495
【裁判日期】    920514
【裁判案由】    偽造文書等
【裁判全文】
臺灣高雄地方法院刑事判決                          九十一年度訴字第四九五號
    公  訴  人  臺灣高雄地方法院檢察署檢察官
    被      告  庚○○○
    選任辯護人  鄭曉東  律師
右列被告因偽造文書等案件，經檢察官提起公訴（九十年度偵字第七七三三號），本
院判決如左：
    主  文
庚○○○無罪。
    理  由
甲、公訴意旨：
一、公訴事實略以：被告庚○○○意圖為自己不法之所有，於八十九年三月十二日，
    冒用「丙○○」、「戴中原、「張家銘」、「陳裕奇」、「鐘雅惠」名義，並附
    上「丙○○」、「戴中原、「張家銘」、「陳裕奇」、「鐘雅惠」身分證影本，
    利用不知情之丁○○（另為不起訴處分）於中華電信股份有限公司（下稱中華電
    信公司）行動電話申請書上偽簽之「丙○○」、「戴中原、「張家銘」、「陳裕
    奇」、「鐘雅惠」之署名，向中華電信公司申請ＳＩＭ卡，致中華電信公司陷於
    錯誤而交付附表所示之ＳＩＭ卡，庚○○○取得前揭ＳＩＭ卡，即將之交付不詳
    姓名者，供其使用前揭ＳＩＭ卡透過中華電信公司架設之基地台等線電設備對外
    通信，藉此取得不法利益，足以生損害於「丙○○」、「戴中原、「張家銘」、
    「陳裕奇」、「鐘雅惠」。
    附表：
    ┌──┬────────┬───┬──────────┐
    │編號│門號（ＳＩＭ卡）│申請人│    備        考    │
    ├──┼────────┼───┼──────────┤
    │一  │0000000000      │丙○○│被人冒名申請        │
    ├──┼────────┼───┼──────────┤
    │二  │0000000000      │戴中原│被人冒名申請        │
    ├──┼────────┼───┼──────────┤
    │三  │0000000000      │張家銘│被人冒名申請        │
    ├──┼────────┼───┼──────────┤
    │四  │0000000000      │陳裕奇│被人冒名申請        │
    ├──┼────────┼───┼──────────┤
    │五  │0000000000      │鐘雅惠│被人冒名申請        │
    └──┴────────┴───┴──────────┘
二、公訴論據：公訴人認右揭事實，無非以：
  (一)共同被告即受託代辦之丁○○供述歷歷；而被告亦自承確有透過丁○○申請行動
    電話ＳＩＭ卡、陸續拿了近十張身分證影本給曾女去辦門號等情，核與丁○○供
    述相符合，故認丁○○所供為可採；
  (二)復有上開如附表所示之被冒名者之行動電話申請書五份（含身分證影本五張）附
    卷為證；而被告所交付丁○○代辦之申請書中，近有高達百分之五十是冒名申請
    ，益證確係被告冒用他人名義申請無疑，資為論據。
三、論罪法條：
    公訴人認被告庚○○○所為，係犯刑法第二百十六條、第二百十條之行使偽造私
    文書罪嫌及第三百三十九條第一項詐欺取財罪嫌。
乙、被告之辯解：
一、本件承辦人即丁○○，本身即可能係犯罪嫌疑人，且與被告立於對立地位，自不
    能俱以曾女之供詞做為認定被告之犯罪之惟一證據；
二、丁○○製作之明細表，乃其個人註記，並未經被告確認，且內容錯誤疏漏，應不
    足信。其引之供述指訴係被告交付附表所示五人之身分證資料，不足採信；
三、被告在警訊中已明白供述確有交付親友之身分證影本供曾女代辦門號，於偵查中
    亦為相同供述並無翻異，僅止被告始終否認有交付如附表所示之五人身分證而已
    。公訴意旨卻認被告「翻供」、「不足採信」，應有誤會。
四、如附表編號三所示以「張家銘」名義申用之0000000000號門號，乃壬○○申請交付其弟鄧俊傳使用，此經證人壬○○證述明確，公訴意旨仍認此部分
    係被告冒名申用，應非事實。
丙、本院之判斷：
一、按犯罪事實應依證據認定之，無證據不得推定其犯罪事實，刑事訴訟法第一百五
    十四條定有明文。而「刑事訴訟法上所謂認定犯罪事實之證據，係指足以認定告
    確有犯罪行為之積極證據而言，該項證據自須適合於被告犯罪事實之認定，始得
    採為斷罪資料」；「苟積極證據不足為不利於被告事實之認定時，即應為有利於
    被告之認定，更不必有何有利之證據」；且「如證據不足以證明，自不能以推測
    或擬制之方法，以為裁判之基礎」，最高法院分別著有二十九年度上字第三一０
    五號、三十年度上字第八一六號及四十年度台上字第八六號諸判例闡明斯旨。
二、查，緣有丁○○係任職中華電信公司南高雄服務處職員，於八十九年初因該公司
    為推廣行動電話門號業務，要求員工推廣促銷，曾女為達成業績，乃發動親友蒐
    羅身分證影本交來代辦行動電話門號。其中包括被告乃於八十九年二、三月間曾
    交付若干張身分證影本予丁○○代辦門號，以上諸情為被告及丁○○供、證大致
    相合，核先明。
三、但丁○○堅稱：被告在八十九年三月十三日一次拿來包括附表之「丙○○」等五
    員在內，及案外人戊○○計六張身份證影本交來委辦，惟被告自警訊、偵查歷至
    審理始終堅詞否認持有或交付如附表所示之「丙○○」等五員之身分證影本予丁○○代辦行動電話門號之犯行，辯稱：我只交付蔡幸宜（被告之女）、戊○○（
    現為被告女婿）、己○○（戊○○同事）、鄭培宇（被告友人曹惠珍之女）、俞
    美霞、余麗月、顏長和（以上三人皆被告友人）計七張身分證交辦申請門號（計
    十線門號），至於如附表所列「丙○○」等五員之身分證影本並非我持有或交付
    丁○○等語。此部分經核與被告警訊初供：「我在八十九年初起陸續拿了『近十
    張』身分證給丁○○」之供述，並無齟齬；何況若干身分證資料尚係透過其女兒
    、女婿轉介取得，準此，被告警訊概括供述委辦交付『近十張』身分證，即在情
    理之屬。公訴意旨卻逕認定被告委辦交付「十張」身分證影本，認定包括附表所
    示之被冒名之五張身分證影本均係被告委辦交付，並據此認定被告委辦交付之證
    件竟有高達百分之五十比例是冒名，可見被告應係冒用他人名義申辦ＳＩＭ卡等
    語，不無推測、擬制；再者，被告從未否認有交付證件委託丁○○代辦ＳＩＭ卡
    之事實，僅止弗承有持有或交付如附表所示之「丙○○」等五員之身份證影本之
    事實乙節，公訴意旨卻認被告曾經坦承，後又翻異云云，實有誤解之虞。否則，
    以被告自承交付之前開七張身分證影本，加計公訴意旨認定冒用之丙○○等五人
    （實則，依丁○○之供述，尚應包括戊○○，合計六人，詳後述）之證件，已逾
    十二張，反而與被告初供之『近十張』身分證影本之供述不符，由此可證被告所
    供並無矛盾之處。
四、次查，公訴意旨認定被告涉罪乃係以證人丁○○供述：附表所示「丙○○」等五
    人之身分證影本均係被告所交付等語，為主要論據；惟查，該證人與被告間立場
    對立，其證詞是否全屬信實非無置疑；再者，該證人係憑一己之記憶及自行製作
    之所謂「員工推廣電話受委代辦門號使用及關係人明細表」（下稱：明細表，即
    曾女註記受付之身分證資料來源之紀錄）內記載之內容憑以供述，但其記憶是否
    確實全無疏漏﹖其註記之內容是否核實，仍待研求，苟無其他積極確證足佐明細
    表註記無訛，即遽以丁○○依記憶所陳述之內容做為認定被告罪責之基礎，亦非
    允宜。
五、茲查，證人丁○○在本案事發，曾於九十年五月間依認定或係被告委辦之身分證
    、申請書資料，曾電詢被告之女辛○○、蔡女男友戊○○（現為被告女婿）確認
    身分時，曾一度誤認丙○○乃戊○○之同學、並向辛○○詢及是否認識如附表「
    丙○○」等五人，經戊○○、辛○○明告與「丙○○」並非同學；亦均不認識如
    附表「丙○○」等五人之情事，已經證人辛○○、戊○○於本院調查時供證綦詳
    （本院九十一年三月十一日審理筆錄第三頁至第六頁），並經與丁○○交互詢問
    無訛。洵見丁○○對「丙○○」等人是否確係被告交付委辦仍未確信，其記憶難
    謂無疏虞瑕疵。
六、復者，丁○○初於警訊係供述：被告拿了「十張」身分證影本來辦（警卷第五頁
    ），但於偵查中改稱：被告陸續拿來「十四張」身分證影本（偵卷第五頁背面）
    ；再於本院審理時，自行提具上開明細表，並陳明：被告辦了十五件門號（本院
    九十一年三月十一日審理筆錄第六頁），前述供述歧異難信實一；再者，丁○○
    固向本院提出渠自行製作，載有被告委託申辦中華電信公司ＳＩＭ卡申請人資料
    之便條紙（以下簡稱「便條紙」）及「員工推廣電話受委代申請門號使用及關係
    明細表」（以下簡稱「明細表」），無非以記載之內容待證「丙○○」、「戴中
    原」、「張家銘」、「陳裕奇」、「鐘雅惠」等五件申請人之身分證影本，係被
    告所交付。惟勾稽丁○○所提出之上開便條紙及明細表所載內容參核比對，發現
    ：
  (一)丁○○在「便條紙」上記載：「除八十九年三月十三日託辦六戶外（按即公訴人
    起訴之「丙○○」等五件，另加戊○○一件，共六件），尚有(1)蔡幸宜（三支門
    號）(2)鄭培宇（一支門號）(3)甲○○(4)乙○○(5)顏長和(6)余麗明(7)俞美霞，合計
    十五件」等內容。但在「明細表」中，僅記載顏長和、余麗月、鐘雅惠、戊○○
    、戴中原、丙○○、陳裕奇、張家銘、鄭培宇、乙○○、甲○○、俞美麗人，關
    乎「蔡幸宜」部分已有出入；(二)又證人己○○證稱：伊曾使用過中華電信000
  0000000號行動電信，伊係將身分證正本交給被告去申辦等語（見本院九十
    二年四月十八日訊問筆錄）。
    惟依丁○○提出之「便條紙」及「明細表」觀之，並未載明己○○係經被告委託
    交辦之記錄，可見丁○○不能明確註記委託人明細；再觀諸丁○○第一次即九十
    一年三月十一日提出於本院之「明細表」內，關於「委任人或關係」乙欄，仍多
    有空白，且日期穿雜錯置，顯見其製作之明細，既無定制，也未於受委託時即時
    註記確認。其憑一己記憶，事後再行補充填記，疏漏可見；
  (三)末查，丁○○在「便條紙」及「明細表」內均記明有「乙○○」者託交被告申辦
    並辦峻0000000000號門號，惟被告否認有此委任人，經本院傳證乙○○亦到庭結證，不識被告，亦無申用該0000000000號行動電話，亦從
    未收到中華電信公司寄給伊電話繳費通知單。而電話申請書上記載之地址「台南
    市○○○街八十巷一一六弄十五號」確係伊住家沒錯等語（鈞院九十二年四月十
    八日訊問筆錄第三、四頁），準此，丁○○註記係受被告委託代辦該乙○○名義
    使用之門號，顯屬錯誤。
    綜上所述，上開「明細表」記載內容，出入、疏漏、錯誤兼而俱之，客觀上實難
    令本院相信記載內容無訛，被告並否認其實，且該「明細表」記載內容亦未經被
    告簽核確認，準此上開「明細表」應不具證據證明力。但證人丁○○據殘缺出入
    之記事為供述，經公訴人引之佐為不利被告之論證，自難令被告昭服。
七、抑有進者，公訴意旨指稱如附表之「張家銘」名義申用之0000000000
    號門號，係經被告冒名申用，惟經偵查中已查知該門號乃訴外人壬○○申辦交付
    其弟鄧俊德使用，此經證人壬○○於九十一年三月二十一日在本院供證綦明，益
    證證人丁○○證事內容不實。
八、綜上所述，證人丁○○片面私人製作之「明細表」錯誤斑斑，復未經被告審視確
    認，丁○○卻據此供述指證被告罪行，已無足取；公訴意旨遽引上開瑕疵證據佐
    為論證，不無推測擬制被告犯行。本件復查無其他具體證據足認憑被告有冒名申
    辦門號ＳＩＭ卡之偽造文書、詐欺犯行，其犯罪不能證明，依法諭知被告無罪之
    判決。
據上論斷，依刑事訴訟法第三百零一條第一項，判決如主文。
本案經檢察官黃俊嘉到庭執行職務。
中    華    民    國    九十二    年       五       月       十四       日
                              臺灣高雄地方法院刑事第五庭
                                  法  官  朱  盈  吉
右正本證明與原本無異。
如不服本判決，應於判決送達後十日內，向本院提出上訴狀。
                                  書記官  吳  金  霞
中    華    民    國    九十二    年       五       月      二十六      日


司法院資訊處製作；財團法人民間司法改革基金會備份。
